臺灣臺中地方法院刑事判決
110年度金訴字第874號
公  訴  人  臺灣臺中地方檢察署檢察官
被      告  陳記森




上列被告因詐欺等案件，經檢察官提起公訴（110年度偵字第301
20號），本院判決如下：
    主    文
陳記森犯如附表二所示之罪，均累犯，各處如附表二所示之刑。
應執行有期徒刑壹年肆月。
未扣案之犯罪所得新臺幣貳仟肆佰元沒收，於全部或一部不能沒
收或不宜執行沒收時，追徵其價額。
    犯罪事實
一、陳記森於民國109年7、8月間，參與暱稱「小胖」等人所組
    織具有持續性及牟利性之結構性詐欺集團（所涉參與犯罪組
    織罪嫌，業經臺灣彰化地方檢察署檢察官另案起訴，不在本
    案審理範圍），並與「小胖」及所屬詐欺集團成員基於三人
    以上共同犯詐欺取財及洗錢之犯意聯絡，先由「小胖」提供
    工作機及人頭帳戶之金融卡予陳記森，再由集團內不詳成員
    於如附表一所示時間，向附表一所示之人施用如附表一所示
    詐術，邱健原等人因而陷於錯誤，陸續於如附表一所示時間
    匯款至如附表一所示帳戶。款項匯入（或再經轉匯）人頭帳
    戶後，再由陳記森持金融卡至自動櫃員機提領贓款，所得交
    予「小胖」或其指定之集團成員，以掩飾、隱匿上開詐欺取
    財之犯罪所得，陳記森並可取得提款金額百分之2之報酬。
    嗣邱健原、鄒雨珊、盧丁福及蔡立宸分別查覺受騙報警處理
    ，經警調取提款時監視影像，始循線查悉上情。
二、案經邱健原、鄒雨珊、盧丁福及蔡立宸告訴及臺中市政府警
    察局霧峰分局報告臺灣臺中地方檢察署檢察官偵查起訴。
    理    由
一、證據能力部分：
  ㈠按被告以外之人於審判外之陳述，雖不符刑事訴訟法第159條
    之1至第159條之4之規定，而經當事人於審判程序同意作為
    證據，法院審酌該言詞陳述或書面陳述作成時之情況，認為
    適當者，亦得為證據；又當事人、代理人或辯護人於法院調
    查證據時，知有第159條第1項不得為證據之情形，而未於言
    詞辯論終結前聲明異議者，視為有前項之同意，刑事訴訟法
    第159條之5定有明文。經查，本判決以下所引用被告陳記森
    以外之人於審判外之言詞或書面陳述，對被告而言，性質上
    屬傳聞證據，惟被告已知悉有刑事訴訟法第159條第1項之情
    形，且未於言詞辯論終結前聲明異議，本院審酌上開證據作
    成時之情況，尚無違法取證或不當之情形，復與本案之待證
    事實間具有相當之關聯性，以之作為證據應屬適當，揆諸上
    開規定，應認有證據能力。
  ㈡傳聞法則乃對於被告以外之人於審判外之言詞或書面陳述而
    為之規範。本判決以下引用之非供述證據，無刑事訴訟法第
    159條第1項規定傳聞法則之適用，因與本案待證事實具有關
    聯性，且無證據證明係公務員違法取得之物，依法自得作為
    證據。
二、認定犯罪事實所憑之證據及理由：
    上揭犯罪事實，業據被告於警詢、偵查、本院準備程序及審
    理中均坦承不諱，核與證人即告訴人邱健原、鄒雨珊、盧丁
    福及蔡立宸於警詢中之證述相符，並有中華郵政帳號000000
    00000000號帳戶客戶歷史交易清單、109年10月22日路口監
    視器及便利超商監視器錄影畫面翻拍照片18張、永豐銀行提
    款機監視器錄影畫面翻拍照片6張、告訴人盧丁福之網路銀
    行轉帳交易明細表、LINE對話紀錄翻拍照片、告訴人邱健原
    之LINE對話紀錄翻拍照片、網路銀行轉帳交易明細、告訴人
    蔡立宸之中國信託銀行自動櫃員機交易明細表、告訴人鄒雨
    珊之網路銀行轉帳交易明細、華南銀行帳號000000000000號
    帳戶存款往來明細表在卷可佐，足認被告前揭任意性自白與
    事實相符，堪以採信，本案事證明確，應依法論科。
三、論罪科刑：    
  ㈠核被告所為，均係犯刑法第339條之4第1項第2款之三人以上
    共同犯詐欺取財罪及洗錢防制法第14條第1項之洗錢罪。
  ㈡被告與「小胖」及其他詐欺集團成員間，有犯意聯絡及行為
    分擔，應論以共同正犯。
  ㈢被告於附表一編號1、2及4所示時間，接續提領同一被害人遭
    詐欺之款項，各次行為之獨立性薄弱，難以強行分離，應論
    以接續之一行為。
  ㈣被告以一行為同時觸犯上開罪名，為想像競合犯，應依刑法
    第55條前段規定，從一重依刑法第339條之4第1項第2款之三
    人以上共同犯詐欺取財罪處斷。
  ㈤被告就附表一所示不同被害人間，犯意各別，行為互殊，應
    予分論併罰。
  ㈥被告前因竊盜案件，經本院以107年度簡字第1591號判決處有
    期徒刑3月確定，並於108年2月28日徒刑執行完畢，此有臺
    灣高等法院被告前案紀錄表在卷可憑，被告於有期徒刑執行
    完畢後，5年內故意再犯本案有期徒刑以上之罪，均為累犯
    ，且於本案加重最輕本刑，並無過苛，爰依刑法第47條第1
    項規定，加重其刑。
  ㈦按想像競合犯之處斷刑，本質上係「刑之合併」。其所謂從
    一重處斷，乃將想像競合犯組成之評價上數罪，合併為科刑
    一罪，其所對應之刑罰，亦合併其評價上數罪之數法定刑，
    而為一個處斷刑。易言之，想像競合犯侵害數法益者皆成立
    犯罪，論罪時必須輕、重罪併舉論述，同時宣告所犯各罪名
    ，包括各罪有無加重、減免其刑之情形，亦應說明論列，量
    刑時併衡酌輕罪部分量刑事由，評價始為充足，然後依刑法
    第55條前段規定「從一重處斷」，非謂對於其餘各罪可置而
    不論。因此，法院決定處斷刑時，雖以其中最重罪名之法定
    刑，做為裁量之準據，惟於裁量其輕重時，仍應將輕罪合併
    評價在內（最高法院108年度台上字第4405、4408號判決意
    旨參照）。次按洗錢防制法第14條之一般洗錢罪、同條例第
    15條之特殊洗錢罪，在偵查或審判中自白者，減輕其刑，洗
    錢防制法第16條第2項定有明文。查，被告就本案犯行於偵
    查及審判中均坦承不諱，業如前述，是就其所犯各次洗錢部
    分，依上揭規定均減輕其刑，並與上開累犯加重事由，依法
    先加後減之，惟因本案從一重之加重詐欺取財罪處斷，爰僅
    於量刑時予以審酌。
  ㈧爰以行為人之責任為基礎，審酌被告不循正當管道賺取財物
    ，於詐欺集團內擔任提領贓款之車手，於附表一所示之被害
    人等分別遭詐新臺幣（下同）1萬元、2萬3000元、5萬8000
    元及2萬4985元，匯款至附表一所示之人頭帳戶內後，再由
    被告提領一空完成洗錢之犯罪手段、所生損害，暨被告坦承
    犯行，惟迄今並未賠償告訴人等所受損害之犯後態度，兼衡
    其素行、於本院審理中自陳高中肄業之智識程度、曾從事汽
    車美容之生活狀況等一切情狀，各量處如附表二所示之刑，
    並衡酌被告所犯各罪之犯罪類型、行為態樣、手段、動機、
    侵害法益種類及責任非難程度，而為整體評價後，定其應執
    行之刑如主文所示。
四、沒收部分：
    按犯罪所得，屬於犯罪行為人者，沒收之。前二項之沒收，
    於全部或一部不能沒收或不宜執行沒收時，追徵其價額。刑
    法第38條之1第1項前段、第3項定有明文。查，被告於偵查
    中自承：我的報酬是提款金額之2%等語，本案被告所提領之
    總額為12萬元（計算式：3萬7000+5萬8000+2萬5000=12萬）
    ，其百分之2為2400元（計算式：12萬×0.02=2400），且該
    等金錢並未扣案，爰依上揭規定，就此部分宣告沒收及追徵
    。
五、不另為無罪諭知部分：
  ㈠公訴意旨另以：被告與其他不詳詐欺集團成員間，基於以網
    際網路對公眾犯詐欺取財罪之犯意聯絡，以附表一編號1至3
    所示之方式，以網際網路對附表一編號1至3所示之被害人施
    用詐術，致渠等陷於錯誤而匯款或再經轉匯至附表一所示之
    人頭帳戶內，再由被告持提款卡提領一空，因認被告亦涉犯
    刑法第339條之4第1項第3款之以網際網路對公眾犯詐欺取財
    罪嫌等語。
  ㈡按共同正犯之所以應對其他共同正犯所實施之行為負其全部
    責任者，以就其行為有犯意之聯絡為限，若他犯所實施之行
    為，超越原計畫之範圍，而為其所難預見者，則僅應就其所
    知之程度，令負責任，未可概以共同正犯論（最高法院50年
    度台上字第1060號、85年度台上字第197號判決意旨參照）
    。是共同正犯之意思聯絡，雖不限於事前有所協議，亦不以
    明示通謀為必要，然被告仍須對於其他共同正犯所實施之行
    為有所認識，始足當之。
  ㈢訊據被告於本院準備程序及審理中稱：我只是負責領錢，我
    不知道告訴人等是怎麼被騙的，我也不會關切機房是如何行
    騙等語，且卷內亦無其他證據足證被告對於其他詐欺集團成
    員係以網際網路對公眾施用詐術之方式詐欺附表一編號1至3
    所示之被害人乙情有所認識，依罪疑唯輕原則，應為有利於
    被告之認定，是尚難認定被告構成以網際網路對公眾犯詐欺
    取財罪。此部分依法原應諭知被告無罪之判決，惟被告此部
    分若成立犯罪，與被告前揭經論罪科刑部分，為想像競合之
    裁判上一罪關係，本院爰不另為無罪之諭知，併此敘明。
據上論斷，應依刑事訴訟法第299條第1項前段，洗錢防制法第14
條第1項、第16條第2項，刑法第11條前段、第28條、第339條之4
第1項第2款、第55條前段、第47條第1項、第51條第5款，判決如
主文。
本案經檢察官洪明賢提起公訴，檢察官李濂到庭執行職務。
中　　華　　民　　國　　111 　年　　1 　　月　　6 　　日
                  刑事第六庭  審判長法  官  柯志民
                                    法  官  蔡逸蓉
                                    法  官  陳昱翔
以上正本證明與原本無異。
如不服本判決應於收受判決後20日內向本院提出上訴書狀，並應
敘述具體理由；其未敘述上訴理由者，應於上訴期間屆滿後20日
內向本院補提理由書（均須按他造當事人之人數附繕本）「切勿
逕送上級法院」。
告訴人或被害人如不服判決，應備理由具狀向檢察官請求上訴，
上訴期間之計算，以檢察官收受判決正本之日起算。  
                                    書記官  陳筱惠
中　　華　　民　　國　　111 　年　　1 　　月　　6 　　日
附錄論罪科刑法條
洗錢防制法第14條：
有第二條各款所列洗錢行為者，處7年以下有期徒刑，併科新臺
幣5百萬元以下罰金。
前項之未遂犯罰之。
前二項情形，不得科以超過其特定犯罪所定最重本刑之刑。
刑法第339條之4：
犯第339 條詐欺罪而有下列情形之一者，處1 年以上7 年以下有
期徒刑，得併科1 百萬元以下罰金：
一、冒用政府機關或公務員名義犯之。
二、三人以上共同犯之。
三、以廣播電視、電子通訊、網際網路或其他媒體等傳播工具，
    對公眾散布而犯之。
前項之未遂犯罰之。

附表一：
編號 被害人 施用詐術 匯款情況 提領情況  1 邱健原 於109年10月21日前之不詳時間，在網路刊登借款廣告，嗣與觀覽廣告之邱健原接洽後，佯稱貸款要請律師公證，須匯款至指定帳戶等語。 於109年10月22日16時56分許，匯款新臺幣（下同）1萬元至中華郵政股份有限公司00000000000000號帳戶。 於109年10月22日17時40分起，在臺中市○○區○○路000號陸續提領共3萬7,000元。  2 鄒雨珊 於109年10月16日前之不詳時間，在網路刊登借款廣告，嗣與觀覽廣告之鄒雨珊接洽後，佯稱可借款予鄒雨珊，惟有納稅問題，須先匯款至指定帳戶等語。 於109年10月22日16時40分許，匯款2萬3000元至華南商業銀行000000000000號帳戶，其後再由不詳集團成員轉匯1萬1000元、9000元至上開郵局帳戶。 同編號1。  3 盧丁福 於109年10月21日前之不詳時間，在網路刊登借款廣告，嗣與觀覽廣告之盧丁福接洽後，佯稱已審核通過，惟須支付公證費、保險費等語。 於109年10月22日18時起，陸續匯款共5萬8000元至上開郵局帳戶。 於109年12月22日18時26分許，在臺中市○○區○○路0段000號提領5萬8000元。  4 蔡立宸 於109年10月22日18時4分許，撥打電話予蔡立宸，佯稱蔡立宸先前網購時點選到連續訂購服務，每月將自動扣款，須依指示取消等語。 於109年10月22日20時6分許，匯款2萬4985元至上開郵局帳戶。 於109年10月22日20時11分許，在臺中市○○區○○路000號陸續提領共2萬5000元。 

附表二：
編號 犯罪事實 宣告刑 1 附表一編號1 陳記森犯三人以上共同詐欺取財罪，處有期徒刑壹年壹月。 2 附表一編號2 陳記森犯三人以上共同詐欺取財罪，處有期徒刑壹年壹月。 3 附表二編號3 陳記森犯三人以上共同詐欺取財罪，處有期徒刑壹年貳月。 4 附表二編號4 陳記森犯三人以上共同詐欺取財罪，處有期徒刑壹年壹月。